臺灣臺南地方法院刑事判決                        九十一年度交訴字第一五號
    公  訴  人  臺灣台南地方法院檢察署檢察官
    被      告  甲○○
右列被告因過失致死案件，經檢察官提起公訴（九十一年度偵字第一六一五號），本
院判決如左：
    主  文
甲○○因過失致人於死，處有期徒刑貳月，如易科罰金，以參佰元折算壹日，緩刑貳
年。
    事  實
一、甲○○於民國九十一年一月八日晚間二十一時二十分許，駕駛車牌號碼Ｊ三－八
    二一○號自用小客車，沿台南縣永康市○○路○段九三巷，由北往南方向行駛，
    途經上開路段與大灣路四十巷一五八弄無號誌之交岔路口時，理應注意汽車行駛
    時，駕駛人應注意車前狀況，並隨時採取必要之安全措施；汽車行經無號誌之交
    岔路口，應減速慢行，作隨時停車準備之規定。而依當時天候為陰天、夜間並無
    路燈可供可供照明、視距不良，本應減速慢行，再參酌該路段為柏油路面、路面
    乾燥、無缺陷、道路上未有任何障礙物等情形以觀，在客觀上並無不能注意之情
    事，其竟疏於注意車前狀況，未減速即貿然通過該路口。適同一時地邱金雄騎乘
    車號ＮＧＶ－七九九號重型機車，後載其妻乙○○，沿大灣路由東向西行駛，亦
    理應注意汽車行駛時，駕駛人應注意車前狀況，並隨時採取必要之安全措施；車
    輛除行駛於單行道或指定行駛於左側車道外，在未劃標線之道路，應靠右行駛及
    車輛行至無號誌或號誌故障而無交通警察指揮之交岔路口，支線道車應暫停讓幹
    線道車先行。未劃分幹、支線或同為幹線道或支線道者，轉彎車應暫停讓直行車
    先行；如同為直行車或轉彎車者，左方車應暫停讓右方車先行之規定。而依當時
    之情形，又無不能注意之情事，竟亦疏於注意，於通過上開交岔路口時，竟疏未
    注意車前狀況、靠道路左方行駛、未禮讓甲○○之車輛先行，貿然通過前開路口
    。由於雙方皆有上述過失，避剎皆已不及，邱金雄之機車正前方遂於前開交叉路
    口撞及甲○○之小客車左前方輪胎、葉子板及前車門處。邱金雄因之受有「顱內
    出血、頭部、右腿撞挫傷併骨折」之傷害、乙○○因之受有「右腕、右膝及右腿
    挫傷」等傷害（過失傷害部分，業據乙○○撤回告訴）。邱金雄經送醫院急救後
    ，仍因傷重不治死亡。甲○○於肇事後，犯罪未被有偵查權之公務員或機關發覺
    前，即委託路人報警，並向台南縣警察局永康分局警員自首並坦承犯行，進而接
    受裁判。
二、案經台南市警察局永康分局報請臺灣臺南地方法院檢察署檢察官偵查起訴。
    理  由
一、訊據被告甲○○對於右述時、地，駕車行經前開路口，因過失與被害人邱金雄所
    騎乘之車輛發生碰撞並導致邱金雄死亡之事實坦白承認。
二、經查：被告所為前開犯罪事實，業據證人乙○○於警訊時及檢察官偵查中指訴甚
    詳，且有台南縣警察局永康分局製作之道路交通事故調查報告表一紙及交通事故
    蒐證照片六張在卷足憑，又被害人邱金雄因本件車禍而死亡，經台灣台南地方法
    院檢察署檢察官督同檢驗員相驗屬實，並製有勘驗筆錄、驗斷書、相驗屍體證明
    書各一份在卷足憑。
三、按汽車行駛時，駕駛人應注意車前狀況，並隨時採取必要之安全措施；汽車行經
    無號誌之交岔路口，應減速慢行，作隨時停車之準備，道路交通安全規則第九十
    三條第三項、第九十三條第一項第四款，分別定有明文。本件被告駕車於道路上
    行駛，本應注意上開道路交通安全規則，而案發當時，天候為陰、夜間並無路燈
    可供照明、視距不良，本應減速慢行，再參酌該路段為柏油路面、路面乾燥、無
    缺陷、道路上未有任何障礙物等情形以觀，復有台南縣警察局道路交通事故調查
    報告表一紙載明可考，據此判斷，客觀上亦無不能注意之情事，其竟疏於注意車
    前狀況，左右來車，貿然行駛，未減速慢行致與被害人邱金雄所騎乘之機車相撞
    ，是被告之駕駛行為，顯有過失。
四、次按：汽車行駛時，駕駛人應注意車前狀況，並隨時採取必要之安全措施；車輛
    除行駛於單行道或指定行駛於左側車道外，在未劃標線之道路，應靠右行駛及車
    輛行至無號誌或號誌故障而無交通警察指揮之交岔路口，支線道車應暫停讓幹線
    道車先行。未劃分幹、支線或同為幹線道或支線道者，轉彎車應暫停讓直行車先
    行；如同為直行車或轉彎車者，左方車應暫停讓右方車先行，道路交通安全規則
    第九十四條第三項、第九十五條前段、第一百零二條第一項第二款，分別亦有明
    文。本件證人乙○○於警訊中陳稱：「我先生邱金雄行駛於大灣路四十巷一五八
    弄，由西勢往大灣（北往南）直行」等語，足認被害人邱金雄騎乘機車係由北往
    南方向直行，而非被告所述被害人係於路口左轉富強路一段九三巷，而前開路段
    係未劃標線之道路，被害人倒地地點係在路口中心東南方，足認被害人邱金雄騎
    乘機車未靠右方行駛；又大灣路四十巷一五八弄及富強路一段九三巷路寬均為四
    點一公尺，並無主幹道之分，被害人邱金雄行駛於被告之左方自應禮讓被告之車
    輛先行，被害人邱金雄竟疏未注意車前狀況，未禮讓右方被告之車輛先行，其駕
    駛亦顯有疏失，應為本件肇事之主因，被告則僅為肇事之次因。
五、被害人騎乘機車，行經上述無號誌交岔路口，未靠右方行駛、穿越道路未注意左
    右來車疏未注意車前狀況，係本件車禍之肇事主因，已如前述，然被告之前述過
    失，既與被害人邱金雄之過失，併合而為本件車禍肇事之原因，故被害人邱金雄
    之過失或可供做量刑時之斟酌，但被告之刑責則不能因此相扺而獲得免除。
六、末查，本件被害人邱金雄係因此次車禍而死亡，故被告之過失駕車行為，與被害
    人之死亡結果間，復具有相當因果關係，是本件事證已甚明確，被告過失致死之
    犯行堪予認定。
七、核被告甲○○所為，係犯刑法第二百七十六條第一項前段之過失致死。又被告於
    肇事後，犯罪未被有偵查權之公務員或機關發覺前，即委託路人報警，並向台南
    縣警察局永康分局警員自首並坦承犯行，進而接受裁判，此有卷附之警訊筆錄載
    明可稽，是應依刑法第六十二條前段自首之規定，減輕其刑。本院審酌被告之生
    活狀況、品行、智識程度、犯罪所生之危險、被告之過失程度、被害人生死亡之
    損害，及被告肇事後，與被害人親屬就民事損害賠償事宜，達成和解，有台南縣
    永康市調解委員會調解筆錄一紙附卷情，且被告犯後坦承犯行，態度良好等一切
    情狀，量處如主文所示之刑，並諭知易科罰金之折算標準，以資懲儆。又被告前
    未曾受有期徒刑以上刑之宣告，有台灣台南地方法院檢察署刑案資料查註紀錄表
    及台灣高等法院被告全國前案紀錄表各一紙在卷可憑，其經此教訓後，應知所警
    惕，信無再犯之虞，本院因認所宣告之刑以暫不執行為適當，併均諭知緩刑二年
    ，以勵自新。
八、公訴意旨另以：被告前開肇事另致乙○○受有傷害，因認被告涉有刑法第二百八
    十四條第一項之過失傷害罪嫌，惟按告訴乃論之罪，告訴人於第一審辯論終結前
    得撤回其告訴，刑事訴訟法第二百三十八條第一項定有明文。本件告訴人乙○○
    告訴被告過失傷害案件，起訴書認被告係觸犯刑法第二百八十四條第一項前段之
    普通過失傷害罪嫌，依照同法第二百八十七條前段之規定，須告訴乃論。現據告
    訴人具狀撤回其告訴，而本件被告一過失肇事行為侵害邱金雄之生命法益、乙○
    ○之身體法益，為想像競合犯，屬裁判上一罪之關係，爰不另為不受理之諭知，
    附此敘明。
據上論斷，應依刑事訴訟法第二百九十九條第一項前段，刑法第二百七十六條第一項
前段、第六十二條前段、第四十一條第一項前段、第七十四條第一款，罰金罰鍰提高
標準條例第一條前段、第二條，判決如主文。
中      華      民      國      九十一      年    五      月      九    日
                                臺灣臺南地方法院交通法庭
                                    法  官  蔡  直  青
右正本證明與原本無異。
如不服本判決，應於判決送達後十日內向本院提出上訴狀( 應附繕本 )。
                                    書記官  孫  鈴  堯
中      華      民      國      九十一      年    五      月    十四    日
附錄本案論罪科刑法條全文：
中華民國刑法第二百七十六條
 (過失致死罪)
因過失致人於死者，處二年以下有期徒刑、拘役或二千元以下罰金。
從事業務之人，因業務上之過失犯前項之罪者，處五年以下有期徒刑或拘役，得併科
三千元以下罰金。
